臺灣臺北地方法院民事判決　　　　　　 93年度簡上字第691號
上　訴　人　丙○○○○業股份有限公司
法定代理人　乙○○
訴訟代理人　甲○○
被 上訴 人　華南商業銀行股份有限公司
法定代理人　戊○○
訴訟代理人　丁○○
上列當事人間給付票款事件，上訴人對於中華民國93年9月30日
本院臺北簡易庭93年度北簡字第21356號第一審判決提起上訴，
經本院於94年2月25日言詞辯論終結，判決如下：
    主  文
上訴駁回。
第二審訴訟費用由上訴人負擔。
    事  實
甲、上訴人方面：
  一、聲明：(一)原判決廢棄。(二)被上訴人在第一審之訴駁回。
  二、陳述：除引用原判決記載外，補稱：
    (一)伊簽發如原判決附表所示之支票2紙（下稱系爭支票），
      作為支付訴外人中堅興業有限公司（下稱中堅公司）貨款
      ，因不欲為中堅公司以外第三人持有，乃於簽發時在支票
      上記載「禁止背書轉讓」等字樣；嗣因中堅公司以財務調
      度困難為由，要求伊將「禁止背書轉讓」之記載刪除，伊
      當時之法定代理人林石逢遂應其要求將「禁止背書轉讓」
      之記載畫線刪除並加蓋公司大小章；惟中堅公司交付上訴
      人之貨物規格不符，伊請求退貨還款，已與中堅公司合意
      解除契約，中堅公司並同意向被上訴人取回系爭支票返還
      予伊，伊自得拒絕給付系爭票款。
    (二)被上訴人為專業金融業者，應審慎評估系爭支票上為何本
      有「禁止背書轉讓」之記載又畫線刪除，被上訴人應主動
      與伊聯絡確認，再決定是否貼現。
  三、證據：除援用第一審所提證據外，補提：協議書1份，並
      聲請訊問證人劉振華。
乙、被上訴人方面：
  一、聲明：上訴駁回。
  二、陳述：除引用原判決記載外，補稱：支票為無因證券及文
      義證券，支票之權利義務關係悉依支票上所載文句而定，
      支票上權利之行使不以原因關係存在為前提，縱原因關係
      不存在或無效時，執票人仍得依支票文義行使其權利。因
      此，上訴人以其與中堅公司間之買賣契約已經解除，系爭
      支票之原因債權不存在云云置辯，並非可採。
  三、證據：援用第一審所提證據。
    理  由
一、被上訴人主張：伊執有上訴人所簽發之系爭支票，票面金額
    合計新臺幣（下同）7,754,439元，經伊於原判決附表所示
    之提示日為付款之提示竟不獲付款，追索無效，爰依據票據
    關係，求為命訴人如數給付前開票款及自提示日起至清償日
    止按年利率6％計算之利息之判決。上訴人則以：系爭支票
    係伊簽發交付予訴外人中堅公司，以給付貨款之用，惟因貨
    物有瑕疵，伊已與中堅公司合意解除契約，上訴人自得拒絕
    給付該筆貨款，中堅公司並承諾向被上訴人取回系爭支票2
    紙返還予上訴人，被上訴人竟未審查系爭支票上原有「禁止
    背書轉讓」之記載，雖已刪除，惟仍應向伊確認，被上訴人
    疏未為之，即同意中堅公司貼現，亦有可議等語，資為抗辯
    。
二、查被上訴人持有上訴人簽發系爭支票，經於如原判決附表所
    示之提示日為付款之提示而不獲兌付等事實，為兩造所不爭
    ，復有系爭支票及退票理由單等件在卷可按（見支付命令卷
    ），堪信為真實。
三、被上訴人依據票據關係請求上訴人如數給付票面金額及自如
    原判決附表所示之提示日起至清償日止之法定利息，固為上
    訴人所否認，並以前詞置辯。故本件應審酌者為：上訴人得
    否以其與中堅公司間之權利義務關係對抗被上訴人，及被上
    訴人對於「禁止背書轉讓」記載事後遭塗銷一事是否應向上
    訴人確認。經查：
  (一)按票據上之簽名或記載被塗銷時，非由票據權利人故意為之
    者，不影響於票據上之效力，票據法第17條定有明文，以其
    反面解釋可推知，票據權利人故意塗銷票據上之記載者，應
    生免除該記載所生權利義務之效力。本件上訴人所簽發系爭
    支票原於發票人旁有「禁止背書轉讓」之記載，嗣經上訴人
    公司法定代理人林石逢畫線塗銷並蓋章等情，已為上訴人所
    自承，則上訴人所為「禁止背書轉讓」之效力即不存在，中
    堅公司自得將系爭支票上權利轉讓予第三人。中堅公司繼而
    持系爭支票向被上訴人貼現，被上訴人因此取得系爭支票之
    票據上權利。上訴人辯稱：被上訴人應向上訴人確認為何系
    爭支票上「禁止背書轉讓」之記載遭到塗銷云云，然票據為
    文義證券，凡在票據上簽名者，應以票上所載文義為其負責
    之根據，不得於票據以外別求證明方法以變更其文義或為之
    補充。故被上訴人於取得系爭支票時，票上「禁止背書轉讓
    」之記載已經塗銷，被上訴人自得本此文義取得系爭支票之
    權利，為維護票據之流通性，其並無向上訴人確認未在票據
    文義上表示之上訴人意思之義務。上訴人所辯，顯不足取。
  (二)再按，票據債務人不得以自己與發票人或執票人之前手間所
    存抗辯之事由對抗執票人，票據法第13條定有明文。本件上
    訴人既已塗銷「禁止背書轉讓」之記載，則中堅公司自得將
    系爭支票之票據上權利轉讓予被上訴人，此時，上訴人交付
    系爭支票予中堅公司之原因關係為何、是否有瑕疵、是否因
    契約解除而不存在等情，均為其與被上訴人之前手即中堅公
    司間之抗辯事由，依前開法條規定，上訴人均不得以此事由
    對抗執票人即被上訴人。上訴人所辯，委無足採。準此，上
    訴人聲請訊問證人劉振華以明上訴人與中堅公司間以系爭支
    票給付工程款等情，與兩造間之票據權利義務關係無涉，自
    無訊問之必要，附此敘明。
四、從而，被上訴人依據票據關係，請求上訴人給付7,754,439
    元，及自如原判決附表所示提示日起至清償日止，按年利率
    6％計算之利息，為有理由，應予准許。又命清償票據上債
    務之判決，應依職權宣告假執行，民事訴訟法第389條第1項
    第3款定有明文，是原審判命上訴人如數給付前開款項，並
    依職權宣告假執行，並無違誤。上訴意旨指摘原審判決不當
    ，聲明廢棄改判，為無理由，應予駁回。
五、據上論結，本件上訴為無理由。依民事訴訟法第436條之1第
    3項、第449條第1項、第78條，判決如主文。
中　　華　　民　　國　　94　　年　　3 　　月　　11　　日
                  民事第一庭審判長  法　官　詹文馨
                                    法　官　呂淑玲
                                    法　官　林晏如
本判決不得上訴。
右正本係照原本作成。
中　　華　　民　　國　　94　　年　　3 　　月　　11　　日
                                    書記官  許博為
